【裁判字號】    95,簡上,2
【裁判日期】    950406
【裁判案由】    偽造文書等
【裁判全文】
臺灣臺東地方法院刑事判決               95年度簡上字第2號
上  訴  人  臺灣臺東地方法院檢察署檢察官
被      告  丙○○
上列上訴人因偽造文書等案件，不服本院臺東簡易庭中華民國94
年12月1日94年度東簡字第378號簡易處刑判決（聲請簡易判決處
刑案號：94年度偵字第1973號），提起上訴，本院管轄之第二審
合議庭判決如下：
    主  文
原判決撤銷。
丙○○從事業務之人，因業務上之過失傷害人，處有期徒刑肆月
，如易科罰金，以參佰元折算壹日。又偽造署押，足以生損害於
公眾及他人，處有期徒刑參月，如易科罰金，以參佰元折算壹日
。如附表所示偽造之「張豐瑞」署押參枚，均沒收。應執行有期
徒刑陸月，如易科罰金，以參佰元折算壹日。如附表所示偽造之
「張豐瑞」署押參枚，均沒收。
    事  實
一、丙○○為自耕農，平日以種植荖葉並駕駛自小貨車載送荖葉
    為業，係從事業務之人，於民國94年3月14日11時5分許，駕
    駛車號N9-3951號自小貨車，沿臺東縣臺東市○○路211巷行
    駛，欲載荖葉返家，於行經同市○○路211巷1號前之三岔路
    口左轉時，本應注意汽車行駛時，駕駛人應注意車前狀況，
    並隨時採取必要之安全措施，及行經彎道應減速慢行，作隨
    時停車之準備，且依當時日間自然光線、天候晴、市區道路
    ○○○路面乾燥無缺陷，並無不能注意之情事，適甲○○騎
    乘車號NJ9-911號重型機車，後搭載其妻乙○○，沿同市○○路211巷由北往南方向行駛，丙○○竟疏未注意上開規定
    未減速慢行並注意車前狀況，致其所駕駛之自小貨車左側車
    頭擦撞甲○○騎乘機車之左側車頭後，甲○○、乙○○因而
    跌落路旁之草叢內，甲○○受有左足背撕裂傷、左足第一趾
    骨骨折之傷害，乙○○則受有左脛骨開放粉碎性骨折、左膝
    皮膚損傷併蜂窩性組織炎之傷害。
二、丙○○車禍後為警於財團法人臺東基督教醫院急診室偵訊時
    ，因未攜帶駕駛執照，竟假冒其弟弟張豐瑞之名義應訊，並
    在臺東縣警察局道路交通事故當事人酒精測定紀錄表、交通
    事故現場勘驗圖及臺東縣警察局處理道路交通事故談話紀錄
    表上偽造張豐瑞之署押共3枚，足以生損害於張豐瑞及交通
    事故案件管理之正確性。
三、案經甲○○、乙○○訴由臺東縣警察局臺東分局報告臺灣臺
    東地方法院檢察署檢察官偵查聲請簡易判決處刑。
    理  由
一、上揭犯罪事實，業據被告丙○○於警詢及偵訊中坦承不諱，
    核與告訴人甲○○、乙○○於警詢及偵訊中指訴之情節相符
    ，並有財團法人臺東基督教醫院診斷證明書3紙、車禍現場
    照片14張、道路交通事故現場圖、道路交通事故調查報告表
    （一）（二）、臺東縣警察局交通事故當事人酒精測定紀錄
    表、交通事故現場勘驗圖及交通事故談話紀錄表各1紙，在
    卷可稽。按汽車行駛時，駕駛人應注意車前狀況，並隨時採
    取必要之安全措施；車輛行經彎道，應減速慢行，作隨時停
    車之準備。道路交通安全規則第94條、第93條定有明文。被
    告曾考領有普通大貨車駕駛執照，有管轄編號000000000000
    交通製發汽車駕駛執照影本1紙存卷可參，其對於上開規定
    理應知之甚詳，於駕駛時自應注意上開規定並確實遵守之，
    且依當時客觀情狀日間自然光線、天候晴、市區道路○路面
    乾燥無缺陷，此有前揭道路交通事故調查報告表1紙附卷可
    佐，依被告之智識能力復無不能注意之情事，於行經彎道，
    竟疏未減速慢行，並注意車前狀況，採取必要之安全措施，
    致其所駕駛之自小貨車左側車頭擦撞甲○○騎乘機車之左側
    車頭，其駕駛行為具有過失，至為灼然。又告訴人甲○○、
    乙○○因此車禍事故，分別受有左足背撕裂傷、左足第一趾
    骨骨折之傷害及左脛骨開放粉碎性骨折、左膝皮膚損傷併蜂
    窩性組織炎之傷害，有上揭臺東基督教醫院診斷證明書3紙
    可憑，與被告前開過失行為間，顯有相當因果關係甚明。綜
    上所述，被告之自白堪信與事實相符，本件事證明確，被告
    犯行堪予認定，應依法論科。
二、按刑法上所謂業務，係指個人基於其社會地位繼續反覆所執
    行之事務，包括主要業務及其附隨之準備工作與輔助事務在
    內。此項附隨之事務，並非漫無限制，必須與其主要業務有
    直接、密切之關係者，始可包含在業務概念中，而認其屬業
    務之範圍（最高法院89年臺上字第8075號判例參照）。本件
    被告平日既以駕駛自小貨車載送荖葉送貨為業，則駕駛自小
    貨車，所以運送、裝卸荖葉，客觀上已足認係其業務行為之
    一部分，則其於駕車載荖葉回家途中，因過失與人擦撞致人
    受傷，自應論以業務過失傷害罪。是核被告丙○○所為，係
    犯刑法第284條第2項前段之業務過失傷害罪及刑法第217 條
    第1項之偽造署押罪。就犯罪事實一部分，聲請簡易判決書
    意旨認被告係犯刑法第284條第1項前段之過失傷害罪，要屬
    有誤，已如上述，然與本件聲請簡易判決事實基本事實同一
    ，爰依刑事訴訟法第300條變更法條。被告就犯罪事實一部
    分，係以一業務過失傷害行為，同時致使被害人甲○○、乙○○2人受有傷害，為一行為同時觸犯數罪名，應依想像競
    合犯之規定從其一重處斷。另被告就犯罪事實二部分偽造「
    張豐瑞」署押之犯行，實係基於單一犯意接續而為，且僅侵
    害單一法益，屬接續犯，應論以偽造署押之單純一罪。被告
    所犯上開二罪間，犯意各別，行為不同，應分論併罰。原審
    以被告犯行明確，加以論罪科刑，固非無見，惟原審就檢察
    官聲請簡易判決處刑書中，關於被告業務上過失傷害之犯罪
    事實部分，漏未論及想像競合犯，尚有未洽，另偽造署押部
    分，漏未於主文內載明「足以生損害於公眾及他人」之旨，
    ，是檢察官上訴意旨指摘原判決不當部分，為有理由，應由
    本院將之撤銷改判。爰審酌被告素行、犯罪情節，被告與告
    訴人2人因和解金額歧異致無法達成和解，且冒用其弟名義
    應訊，誤導警方調查方向，損及犯罪偵查及交通事故處理之
    正確性，及其於犯罪後態度等一切情狀，分別量處如主文所
    示之刑及定應執行之刑，並均諭知易科罰金之折算標準，以
    資懲儆。又被告於臺東縣警察局道路交通事故當事人酒精測
    定紀錄表、交通事故現場勘驗圖及臺東縣警察局處理道路交
    通事故談話紀錄表上偽造「張豐瑞」之署押3枚，應依刑法
    第219條之規定宣告沒收。
據上論斷，應依刑事訴訟法第455條之1第3項、第369條第1項前
段、第364條、第299條第1項前段，刑法第284條第2項前段、第
217條第1項、第55條、第51條第5款、第41條第1項前段、第219
條，罰金罰鍰提高標準條例第1條前段、第2條，判決如主文。
本案經檢察官吳爾文到庭執行職務。
中    華    民    國    95    年    4     月    6     日
                  刑事第一庭  審判長法  官 陳中和
                                    法  官 劉柏駿
                                    法  官 呂煜仁
以上正本證明與原本無異。
本件不得上訴。
                                    書記官 王希文
中    華    民    國    95    年    4     月    6     日
附錄：
中華民國刑法第284條
(過失傷害罪)
因過失傷害人者，處六月以下有期徒刑、拘役或五百元以下罰金
，致重傷者，處一年以下有期徒刑、拘役或五百元以下罰金。
從事業務之人，因業務上之過失傷害人者，處一年以下有期徒刑
、拘役或一千元以下罰金，致重傷者，處三年以下有期徒刑、拘
役或二千元以下罰金。
中華民國刑法第217條
(偽造盜用印章印文或署押罪)
偽造印章、印文或署押，足以生損害於公眾或他人者，處三年以
下有期徒刑。
盜用印章、印文或署押，足以生損害於公眾或他人者，亦同。


司法院資訊處製作；財團法人民間司法改革基金會備份。
